【裁判字號】    89,簡,3
【裁判日期】    900330
【裁判案由】    醫療法
【裁判全文】
臺北高等行政法院判決                                  八十九年度簡字第三號
    原      告  甲○○
                              .
    被      告  台北市政府衛生局
    代  表  人  葉金川（局長）
右當事人間因醫療法事件，原告不服台北市政府中華民國八十九年六月二十一日府訴
字第八九○四六一五二○○號訴願決定，提起行政訴訟，本院判決如左：
    主  文
原告之訴駁回。
訴訟費用由原告負擔。
    事  實
緣原告為設於台北市內湖區○○○路○段六十四號「內湖長春診所」之負責人，該所
聘有藥劑生乙○○，民國八十九年一月十三日被告所屬內湖區衛生所派員聯合稽查該
診所時，查獲未具藥事人員資格之陳月雲（該診所護理兼行政人員，已由被告另案對
之為罰鍰處分。）於調劑室內調劑，有違醫療法第四十一條規定，乃以八十九年二月
十五日北市衛三字第八九二○六四九九號行政處分書處罰鍰銀元五千元（折合新台幣
一五、○○○元），原告不服，提起訴願，遞遭決定駁回，乃提起本件行政訴訟。茲
摘兩造訴辯意旨如次：
原告起訴意旨略謂：衛生局稽查小組到本診所時，正值下班時段，即約中午一點多鐘
，那時醫師將看完病患之處方交由藥事人員乙○○調劑，李君將處方藥品調劑好放在
藥局，囑附護士陳月雲負責包裝交予病患，然後再到附近餐廳用餐．．．稽查人員到
訪後，乙○○即由餐廳返回診所，前後不到五分鐘，況且因為當時待用藥之病患是中
風患者，又臨時高血壓，非儘速給藥不可，故請陳小姐優先包裝，陳小姐並無調劑處
方之行為，僅為包裝藥品，而且是在下班之休診時段，藥師適外出用餐之際，並無違
反藥事法之行為，請予免罰。
被告則辯稱：八十九年一月十三日派員聯合稽查原告之診所時，約一點五十分許到達
該診所隔壁先觀察診所之狀況，診所門前並無掛下午休診之告示，約於兩點五分進入
診所，候診室內有六、七名病患等拿藥，當場查獲未具藥事人員資格之陳月雲於調劑
室內調劑，陳女於談話紀錄時坦承未具藥事人員資格，有調劑藥品給病患（被告業以
八十九年一月十九日北市衛四字第八九二○二七○九○○號處分書對之處分在案），
乙○○在談話紀錄中亦坦承於下午一點即離開診所，有交代陳女幫忙調劑急症處方，
且係於負責醫師同意下如此配合；雖原告主張乙○○已將處方藥品調劑完畢，始交由
陳月雲包裝，再到附近用餐，前後不到五分鐘時間，惟被告人員於門外觀察時，並未
見李某外出，原告主張顯係卸責之詞。原告身為診所負責醫師，未善盡督導藥事人員
執行藥品調劑業務，有違醫療法第四十一條之規定，被告念其為初犯，方依同法第七
十七條規定從輕處罰鍰五千元（折合新台幣一萬五千元），並無違誤，請駁回原告之
訴等語。
    理  由
一、按醫療法第四十一條規定：「醫療機構之負責醫師，應督導所屬醫事人員依各該
    醫事專門職業法規定執行業務。」同法第七十七條之規定：「違反．．．第四十
    一條、第四十四條．．．之規定或擅自變更核准之廣告內容者，處五千元以上五
    萬元以下罰鍰。．．．」第按藥師法第二十條規定：「藥師應親自主持其所經營
    之藥局業務，受理醫師處方或依中華藥典、國民處方選輯之處方調劑。」此項規
    定依行政院衛生署令頒之「藥劑生資格及管理辦法」第十七條規定，就藥劑生之
    執行業務時準用之。
二、依原處分卷附被告所屬內湖區衛生所於八十九年一月十三日製作之「檢查藥品工
    作日記表」記載：「該所稽查人員於當日下午二時五分抵達內湖長春診所，當時
    藥師不在場，掛有「藥事人員暫停執行業務」之標示牌，由陳月雲小姐調劑；乙
    ○○藥師（按應係藥劑生）於十四時十五分返回診所；甲○○負責醫師表示星期
    四下午前往台北市立忠孝醫院門診，無法製作筆錄，於十四時三十五分離開，劉
    醫師堅持離去。」另稽查人員同時對陳月雲製作談話紀錄，據陳女稱：「我是長
    春診所劉醫師聘請來做行政掛號業務，．．．我沒有藥事人員資格．．．因為藥
    師有急事要出去，故交代我給急診病人先調劑給病人．．．乙○○藥師約下午二
    點之前離開的．．．」核與藥事人員乙○○於談話時所：「我是受聘長春診所
    藥事人員，領有6.２北市衛藥生（內）第Ｚ000000000號執業執照（
    按為藥劑生執照）．．．我於中午一時多一點離開診所，有交代陳月雲幫我調劑
    急症處方．．．」情節相符。上開檢查藥品工作日記表及談話紀錄，係由依法令
    執行公務之台北市內湖衛生所稽查人員親眼目睹或紀錄之事實，被告亦未反證所
    載事項不真實，是其之記載內容自堪認定為真實。
三、原告主張稽查人員約中午一點多鐘抵達，正值下班時段，藥事人員乙○○已將藥
    品調劑好，囑咐護士陳月雲包裝，並無督導不週云云，核與前項公文書所載事實
    不符，自不足採信。從而被告依首開法規之規定，依法定罰鍰之最低度額處原告
    罰鍰五千元，即無不合，訴願決定遞予維持，亦無違誤。原告仍執陳詞爭訟，為
    無理由，應予駁回。又本件依卷內資料，事證均甚明確，故不經言詞辯論為之，
    併此明。
據上論結，本件原告之訴為無理由，爰依行政訴訟法第二百三十三條第一項、第二百
三十六條、第一百九十五條第一項後段、第九十八條第三項前段判決如主文。
中      華      民      國     九十     年      三      月     三十     日
                         臺 北 高 等 行 政 法 院  第 四 庭
                                                    法  官  梁力求
右為正本係照原本作成。
本件以訴訟事件所涉及之法律見解具有原則性者為限，始得於本裁定送達後十日內向
本院提出抗告狀（須按他造人數附繕本），並經最高行政法院許可後方得抗告。
中      華      民      國     九十     年      四      月      二      日
                                                    書記官  吳芳靜


司法院資訊處製作；財團法人民間司法改革基金會備份。
